【裁判字號】    98,訴,870
【裁判日期】    980930
【裁判案由】    違反銀行法
【裁判全文】
臺灣桃園地方法院刑事判決               98年度訴字第870號
公  訴  人  臺灣桃園地方法院檢察署檢察官
被      告  乙○○
選任辯護人  盧永和律師
被      告  甲○○
選任辯護人  呂康德律師
上列被告因違反銀行法案件，經檢察官提起公訴（97年度偵續字
第238號），本院判決如下：
    主  文
乙○○共同違反除法律另有規定者外，非銀行不得辦理國內外匯
兌業務之規定，處有期徒刑壹年柒月。緩刑貳年。緩刑期間付保
護管束，並應向執行檢察官指定之政府機關、政府機構、行政法
人、社區或其他符合公益目的之機構或團體提供二百小時之義務
勞務。
甲○○共同違反除法律另有規定者外，非銀行不得辦理國內外匯
兌業務之規定，處有期徒刑壹年柒月。緩刑貳年，並向公庫支付
新臺幣伍萬元。
    事  實
一、乙○○經營慶發空海運公司，從事兩岸貨運業務，甲○○係
    邑偉有限公司業務人員，從事承攬運輸，均明知除法律另有
    規定外，非銀行不得辦理國內外匯兌業務，仍與在大陸地區
    廣東省東莞市經營既通成衣公司之丙○○（業經本院以97年
    度訴字第1026號判決判處有期徒刑2 年，緩刑2 年確定）共
    同基於違反前開規定之犯意聯絡，自民國94年7 月間起至97
    年1 月22日止，利用丙○○不知情之胞弟陳明德所提供之彰
    化商業銀行桃園分行帳號00000000000000號帳戶（下稱彰化
    銀行帳戶），作為兩岸間匯兌之帳戶，並委託不知情之胞妹
    陳淑婉代為處理在臺灣之提領轉匯事宜。其方式係：(一)於乙○○之臺灣客戶黃串等30幾人向大陸賣家下單購買商品，臺
    灣客戶再依照乙○○所轉達丙○○指示之匯率計算將貨款以
    新臺幣匯入陳明德彰化銀行帳戶，再由丙○○在大陸依其所
    定匯率將等值之人民幣（由丙○○在大陸向其他臺商購買，
    再由陳淑婉將匯入彰化銀行帳戶貨款轉匯入上開丙○○向其
    購買人民幣之大陸台商的臺灣帳戶內，下同）轉匯至乙○○
    大陸帳戶，乙○○再將該人民幣款項支付予大陸賣家。(二)甲○○則依丙○○所定匯率，向甲○○之100 多位臺灣客戶代
    收等值新臺幣貨款轉匯入陳明德彰化銀行帳戶，再由丙○○
    將等值之人民幣款項支付大陸賣家；以達成在大陸地區交易
    臺灣地區付款或在臺灣地區交易大陸地區付款之目的而辦理
    匯兌，實際經營臺灣地區與大陸地區間之匯兌業務。乙○○
    、甲○○、丙○○共同以此模式從事非法國內外匯兌業務，
    總計非法匯入金額達新臺幣（下同）2,392,168,695 元，匯
    入、匯出總額達4,248,671,962 元，嗣乙○○因資金周轉發
    生問題，未如期支付黃串委託支付之貨款，黃串委由民意代
    表處理，為法務部調查局臺北市調查處調查員知悉，循線追
    查，並於97年1 月29日搜索乙○○雲林縣二崙鄉○○村○○
    路474 號住處（扣得與本案無關之筆記本等物），而悉上情
    。
二、案經法務部調查局臺北市調查處移送臺灣桃園地方法院檢察
    署檢察官偵查起訴。
    理  由
一、本案所引用之供述及非供述證據，經本院依法踐行調查證據
    程式，檢察官、被告及其選任辯護人均不爭執各該證據之證
    據能力，且亦查無依法應排除其證據能力之情形，是後述所
    引用證據之證據能力均無疑義。
二、上開事實，業據被告乙○○、甲○○坦承不諱，且經證人丙○○、陳淑婉、黃串於法務部調查局臺北市調查處調查及偵
    查中、黃惠祥、陳明德於法務部調查局臺北市調查處調查中
    證述甚詳（見97年度偵字第8306號卷(一)第7-10、43-44 、48
    -49 、51-53 、63-65 頁，97年度偵字第8306號卷(二)第4-7
    頁，97年度偵續字第238 號卷第10-11 頁），並有97年度訴
    字第1026號判決、丙○○臺灣高等法院被告前案紀錄表、彰
    化銀行帳戶開戶資料及交易明細、資金統計表、匯款申請書
    、進貨明細、彰化銀行帳戶存摺影本、匯款申請書在卷可稽
    （見97年度偵字第8306號卷(一)第11-13 、14、32-33 、47、
    53-62 、66、85-593頁，97年度偵續字第238 號卷第13-15
    頁，本院訴字卷第52頁），本件事證明確，被告2 人之犯行
    堪以認定。
三、按刑事法若干犯罪行為態樣，本質上原具有反覆、延續實行
    之特徵，立法時既予特別歸類，定為犯罪構成要件之行為要
    素，則行為人基於特別概括之犯意，在密切接近之一定時、
    地持續實行之複次行為，倘依社會通念，於客觀上認為符合
    一個反覆、延續性之行為觀念者，於刑法評價上，即應僅成
    立一罪。學理上所稱「集合犯」之職業性、營業性或收集性
    等具有重複特質之犯罪均屬之，例如經營、從事業務、收集
    、販賣、製造、散布等行為概念者是（最高法院95年度臺上
    字第1079號判決參照）。查本件被告乙○○、甲○○為求牟
    利，明知其並非經設立登記之銀行業者，不得經營國內外匯
    兌業務，自94年7 月間某日起至97年1 月22日止，先後多次
    承辦國內外匯兌業務，係在密切接近之一定時、地，以相同
    之方式持續進行，未曾間斷，具有反覆、延續實行之特徵，
    從而在行為概念上，仍應評價為包括一罪之集合犯，而僅論
    以一罪。又被告行為後，須法律有變更，才有新舊法之比較
    ，本件被告上開犯行，既賡續犯至95年7 月1 日刑法修正公
    布生效施行後之97年1 月22日止，係屬跨連新舊刑法之一個
    集合行為，其行為終了在新刑法施行後，應逕行適用修正後
    刑法之相關規定，即不生新舊法比較及從輕原則適用之問題
    ，併此敘明（最高法院89年臺非字第186 號判決就同屬單一
    犯罪性質之繼續犯所示見解可資參照）。
四、核被告乙○○、甲○○所為，均係違反銀行法第29條第1 項
    之規定，而犯同法第125 條第1 項違反除法律另有規定者外
    ，非銀行不得辦理國內外匯兌業務之規定之罪。被告乙○○
    、甲○○與丙○○間，就上開犯行有犯意聯絡及行為分擔，
    為共同正犯。又被告2 人所為對於我國對金融匯款交易秩序
    之掌控雖確有妨害，惟現今跨國匯款業務極為發達，臺灣乃
    因與中國大陸政治情勢特殊，導致行政上採取經濟管制，致
    使臺灣與中國大陸缺乏直接通匯之正常管道所致，而兩岸人
    民往來日益頻繁，匯兌需求與日遽增，量及被告2 人提供匯
    兌管道，使臺灣人民無需舟車勞頓奔波於兩岸間，即可透過
    被告2 人所提供之匯兌服務，將金錢匯往中國大陸，且公訴
    人亦未指出被告代為辦理匯兌金額之確有獲利，其犯罪情節
    尚非重大，實難持之與危害金融秩序之經濟犯等視而使其同
    受此罰，本院認縱科以法定最低度刑，猶嫌過重且失之苛酷
    ，情輕而法重，爰依刑法第59條酌減之，並斟酌被告2 人惡
    性非重，且犯後坦承犯行等一切情狀，分別量處如主文所示
    之刑。又被告乙○○、甲○○前均未曾受有期徒刑以上刑之
    宣告，有臺灣高等法院被告前案紀錄表存卷可證，其因一時
    失察，致罹刑章，經此偵審程序及刑之宣告，當知所警惕，
    信無再犯之虞，本院認所宣告之刑以暫不執行為適當，爰依
    刑法第74條第1 項第1 款規定，均併予宣告緩刑2 年，以啟
    自新，惟斟酌本案之犯罪情節，認仍應予以適當處分，茲依
    刑法第74條第2 項第5 款之規定，命被告乙○○應於緩刑期
    間，向執行檢察官指定之政府機關、政府機構、行政法人、
    社區或其他符合公益目的之機構或團體提供200 小時之義務
    勞務，以勵自新，並依同法第93條第1 項第2 款之規定，諭
    知交付保護管束；另依刑法第74條第2 項第4 款規定，命被
    告甲○○向公庫支付如主文第2 項所示金額。又被告犯罪時
    間係在94年7 月間某日起至97年1 月22日止，其行為終了日
    係在中華民國九十六年罪犯減刑條例所定96年4 月24日減刑
    基準日之後，與該條例得以減刑之要件不符，自無從予以減
    刑。至扣案筆記本等物，並無證據證明與本件犯罪有直接相
    關，爰不予宣告沒收，附此敘明。
據上論斷，依刑事訴訟法第299 條第1 項前段，銀行法第29條第
1 項、第125 條第1 項前段，刑法第11條前段、第28條、第59條
、第74條第1 項第1 款、第2 項第4 款、第5 款、第93條第1 項
第2 款，判決如主文。
本案經檢察官吳佳美到庭執行職務。
中    華    民    國    98    年    9     月    30    日
                  刑事第四庭審判長法  官  袁雪華
                                  法  官  張淑華
                                  法  官  林宜靜
以上正本證明與原本無異。
如不服本判決應於收受判決後10日內向本院提出上訴書狀，並應
敘述具體理由。其未敘述上訴理由者，應於上訴期間屆滿後20日
內向本院補提理由書 (均須按他造當事人之人數附繕本)「 切勿
逕送上級法院」。
                                  書記官  黃俊燁
中    華    民    國    98    年    9     月    30    日
附錄論罪科刑法條
銀行法第29條（禁止非銀行收受存款及違反之處罰）
除法律另有規定者外，非銀行不得經營收受存款、受託經理信託
資金、公眾財產或辦理國內外匯兌業務。
違反前項規定者，由主管機關或目的事業主管機關會同司法警察
機關取締，並移送法辦；如屬法人組織，其負責人對有關債務，
應負連帶清償責任。
執行前項任務時，得依法搜索扣押被取締者之會計帳簿及文件，
並得拆除其標誌等設施或為其他必要之處置。
銀行法第125條
違反第 29 條第 1 項規定者，處 3 年以上 10 年以下有期徒刑
，得併科新臺幣 1 千萬元以上 2 億元以下罰金。其犯罪所得達
新臺幣 1 億元以上者，處 7 年以上有期徒刑，得併科新臺幣
2500 萬元以上 5 億元以下罰金。
經營銀行間資金移轉帳務清算之金融資訊服務事業，未經主管機
關許可，而擅自營業者，依前項規定處罰。
法人犯前二項之罪者，處罰其行為負責人。


司法院資訊處製作；財團法人民間司法改革基金會備份。
